【裁判字號】    99,台上,5919
【裁判日期】    990930
【裁判案由】    妨害國幣懲治條例
【裁判全文】
最高法院刑事判決            九十九年度台上字第五九一九號
上  訴  人  甲○○
            乙○○
            丙○○
            丁○○
上列上訴人等因妨害國幣懲治條例案件，不服台灣高等法院台南
分院中華民國九十九年七月十五日第二審更審判決（九十八年度
重上更(一)字第二四二號，起訴案號：台灣台南地方法院檢察署九
十四年度偵字第五七九一、六一七八、六五二八、七０三一號）
，提起上訴，本院判決如下：
    主  文
上訴駁回。
    理  由
按刑事訴訟法第三百七十七條規定：上訴於第三審法院，非以判
決違背法令為理由，不得為之。是提起第三審上訴，應以原判決
違背法令為理由，係屬法定要件，如果上訴理由書狀並未依據卷
內訴訟資料，具體指摘原判決不適用何種法則或如何適用不當，
或所指摘原判決違法情事，顯與法律規定得為第三審上訴理由之
違法情形，不相適合時，均應認其上訴為違背法律上之程式，予
以駁回。本件原審經審理結果，認為上訴人甲○○、乙○○、丙
○○、丁○○（下稱甲○○等四人）有原判決事實欄所記載共同
意圖供行使之用，而偽造幣券等犯行，均為明確，因而撤銷第一
審關於甲○○等四人部分之科刑判決，依修正前刑法連續犯、牽
連犯等規定（甲○○、乙○○、丙○○三人部分），改判均論甲
○○等四人以共同意圖供行使之用，而偽造幣券罪，甲○○、乙
○○、丙○○三人分別處有期徒刑陸年陸月，丁○○處有期徒刑
伍年貳月，及各為相關沒收之宣告。已詳敘其調查、取捨證據之
結果及憑以認定犯罪事實之心證理由。對於甲○○等四人否認犯
行之供詞及其所辯各語認非可採，亦予以論述指駁。從形式上觀
察，原判決尚無足以影響判決結果之違背法令情形存在。甲○○
、乙○○上訴意旨略以：(一)、原判決理由敘明甲○○應適用連續
犯之規定，惟判決主文未記載「連續」。且原判決理由先說明上
訴人等多次違反洗錢防制法犯行，應依連續犯規定以一罪論，卻
又記載「被告四人意圖供行使之用，而於同一地點，以同批機器
設備，陸續偽造大批偽幣，於行為概念上，僅為包括一罪，原判
決（指第一審）論以連續犯，尚有未妥」，似又認定非連續犯，
有判決不適用法則或適用不當與理由矛盾之違法。(二)、乙○○於
民國九十四年五月二日在法務部調查局台南市調查站（下稱調查
站）之筆錄，並無錄音錄影可比對，此部分對上訴人等應無證據
能力。原判決對乙○○此部分筆錄是否有證據能力，未說明理由
，有判決不載理由之違法。(三)、原判決事實欄記載「因政府宣布
自九十三年七月一日起，五十元（新台幣，下同）舊版硬幣停止
使用，故未將製成之偽造五十元硬幣流通，並停止製造」，並無
製造之時間、數量等，則犯罪事實是否及於偽造五十元硬幣部分
並不明確，原判決對其附表（下稱附表）一編號二十九、三十及
附表二編號九、十之五十元硬幣併予沒收，有主文與事實矛盾之
違法云云。乙○○上訴意旨另以：丙○○於偵查中稱「（是否會
與乙○○分帳？）不會」、「（乙○○是否會與甲○○分帳？）
據我所知他們的默契是一人分二分之一，所以我們三人最後分的
是一樣的。不過我是直接跟甲○○交易……實際上他們如何分帳
我不清楚……乙○○是否會與甲○○分帳我不清楚。」等語，足
見乙○○並未與丙○○約定三分之一，此為有利乙○○之供述為
何不足採，原判決未予說明，有判決理由不備之違法等語。丙○
○上訴意旨略稱：所製造之新台幣紀念套幣係經銷至大陸風景區
，並非有意偽造貨幣，且偽造之硬幣並無洗錢防制法規定之犯罪
情節，原判決未予審酌，顯有違誤云云。丁○○上訴意旨略為：
僅受僱幫忙打雜及看顧工廠，並未參與製造偽幣之工作，原判決
竟依妨害國幣懲治條例第三條論罪科刑，有適用法規不當之違法
等語。惟查：(一)、原判決理由說明丙○○、甲○○、乙○○先後
多次違反洗錢防制法犯行，時間緊接，犯罪構成要件相同，顯係
基於概括犯意所為，應依修正前刑法第五十六條連續犯之規定，
以一罪論。其等所犯偽造幣券罪與違反洗錢防制法之罪，有方法
目的之牽連關係，應依修正前刑法第五十五條牽連犯之規定，從
一重之偽造幣券罪處斷（見原判決第二三至二四頁，理由貳之五
）。因甲○○等四人所從重處斷之偽造幣券罪並無連續犯之情形
，自無須於判決主文記載「連續」。至於原判決理由貳之七係說
明偽造幣券罪部分並非連續犯（見原判決第二四頁）。所為論述
於法並無不合。甲○○、乙○○上訴意旨未依卷內訴訟資料而為
指摘，不得據為適法之第三審上訴理由。(二)、刑事訴訟法第一百
五十九條之二規定：「被告以外之人於檢察事務官、司法警察官
或司法警察調查中所為之陳述，與審判中不符時，其先前之陳述
具有較可信之特別情形，且為證明犯罪事實存否所必要者，得為
證據。」係以被告以外之人於司法警察（官）調查中之陳述，性
質上屬傳聞證據，原則上不認其具證據能力，惟該證人警詢之供
詞倘逕行排除，亦有違實體真實發見之訴訟目的，是以先前與審
判中不符之陳述，具有較可信之特別情況，且為證明犯罪事實存
否所必要者，則例外認有證據能力。因之，就同一證人採用其於
警詢與審判中不符部分之先前陳述，乃事實審法院採證職權之合
法行使。原判決已說明丙○○、甲○○、乙○○等人於調查站所
為之證述，對於其他共同被告，雖屬傳聞證據。惟丙○○、甲○
○、乙○○於調查站之供述，與其等在偵查中經具結後證述之情
節一致，參以調查站之陳述，距離案發時間最為接近，較少受其
他被告或自身利害關係之干擾，丙○○、甲○○、乙○○復未能
舉出該等調查站筆錄有何以不正方法取供，或受訊人有何非出於
自由意思而為陳述之情事。且該調查站之供述，與渠等在審判中
之供詞不符，先前之陳述具有較可信之特別情況，並為證明本件
犯罪事實存否所必要，揆諸前開法條規定，自得為證據，當有證
據能力等由。已就該先前之陳述，如何「具有較可信之特別情況
」之可信性與必要性為論斷說明，於法並無違誤。甲○○、乙○
○上訴意旨以原判決對乙○○之調查站筆錄是否有證據能力，未
說明理由，有判決不載理由之違法云云，自非適法之第三審上訴
理由。(三)、原判決依憑甲○○等四人分別於調查站、偵查、第一
審時之陳述，卷附查獲照片、扣案之製作偽幣之模具、機器、半
成品、原料、附表二所示偽造之五十元、十元硬幣成品等證據，
認定扣案五十元（舊版）硬幣係偽造，且於理由欄引用妨害國幣
懲治條例第六條之規定，宣告沒收，並於主文載明「如附表一、
二所示之物沒收（包括偽造之五十元硬幣）」。尚無主文與事實
矛盾之違法情形。甲○○、乙○○上訴意旨執以指摘，仍非上訴
第三審之適法理由。(四)、原判決援引丙○○於調查站所稱：「（
乙○○表示渠和甲○○及丙○○三人共同製造偽國幣，由渠出資
新台幣（下同）一百萬元，丙○○出機器及技術，甲○○負責銷
售，利益則每人分三分之一，和你上述所稱你分得六成不同，你
作何解釋？）其實是一樣，我所謂的六成是要扣掉每枚十元偽幣
成本四元，實際上我的利益只有二元，和乙○○及甲○○二人分
到四元是一樣，每人都是分三分之一。」等語（見九十四年度偵
字第五七九一號卷第五一頁），於事實認定「丙○○、甲○○及
乙○○每人各得三分之一。」核與卷證資料並無不符，原判決既
採用丙○○所為上揭陳述，自不採有異於此之其於偵查所陳「乙
○○是否會與甲○○分帳我不清楚。」云云，此乃採證之當然結
果，縱未另加說明，亦無違法之可言。乙○○上訴意旨執此指摘
，要非適法之第三審上訴理由。(五)、犯罪事實之認定、證據之取
捨及其證明力如何，乃事實審法院自由判斷之職權，如其取捨判
斷不違背經驗法則與論理法則，即不得指為違法，而據為上訴第
三審之理由。原判決採用前述甲○○等四人之陳述與查扣證物之
證據，認定丙○○、丁○○之犯行，並說明丙○○、丁○○分別
辯稱未參與洗錢行為與僅係受丙○○僱用看顧工廠等情係不可採
等旨，係參酌卷內證據，本於推理認定犯罪事實，所為採證並無
違背證據裁判主義。丙○○、丁○○上訴意旨執以指摘，顯非合
法之第三審上訴理由。甲○○等四人其餘上訴意旨，經核均置原
判決所為明白論斷於不顧，或仍持原判決已說明理由而捨棄不採
之陳詞辯解，全憑己見，再為單純之事實上爭執；或就屬於事實
審法院採證認事職權之行使，任意指摘，難認已符合首揭法定之
第三審上訴要件。其等上訴違背法律上之程式，應予駁回。
據上論結，應依刑事訴訟法第三百九十五條前段，判決如主文。
中    華    民    國  九十九  年    九    月   三十   日
                      最高法院刑事第九庭
                          審判長法官  邵  燕  玲
                                法官  李  伯  道
                                法官  孫  增  同
                                法官  施  俊  堯
                                法官  李  嘉  興
本件正本證明與原本無異
                                      書  記  官
中    華    民    國  九十九  年    十    月    四    日
                                                      v

司法院資訊處製作；財團法人民間司法改革基金會備份。
